臺灣新北地方法院刑事判決　　　　　　 110年度原訴字第71號
公　訴　人　臺灣新北地方檢察署檢察官
被　　　告　潘家豪



指定辯護人　本院公設辯護人彭宏東
上列被告因違反毒品危害防制條例案件，經檢察官提起公訴（
110年度偵字第7307號），本院判決如下：
    主  文
潘家豪犯意圖販賣持有第三級毒品而混合二種以上毒品罪，處有
期徒刑壹年拾月。扣案含有第三級毒品成分之4-甲基甲基卡西酮
、甲基-N,N-二甲基卡西酮之咖啡包陸拾柒包（驗前總淨重壹佰
捌拾壹點伍柒公克，4-甲基甲基卡西酮成分之驗前總純質淨重壹
拾點捌玖公克、甲基-N,N-二甲基卡西酮成分之驗前總純質淨重
壹點捌壹公克）及外包裝袋共計陸拾柒個，均沒收；扣案含有第
三級毒品成分4-甲基甲基卡西酮之咖啡包壹拾捌包（驗前總淨重
壹佰壹拾伍點壹壹公克，4-甲基甲基卡西酮成分之驗前總純質淨
重參點肆伍公克）及外包裝袋共計壹拾捌個，均沒收。
    事  實
一、潘家豪明知4-甲基甲基卡西酮、甲基-N,N-二甲基卡西酮，
    均為毒品危害防制條例第2條第2項第3款所規定之第3級毒品
    ，依法不得持有、販賣，竟基於意圖販賣以營利之犯意，於
    民國110年1月16日某時許，在新北市林口區某公園，以總價
    新臺幣（下同）1萬8,000元之金額，向年籍身分不詳綽號「
    迪克」之人購入含有第3級毒品成分4-甲基甲基卡西酮、甲
    基-N,N-二甲基卡西酮之咖啡包共計67包（4-甲基甲基卡西
    酮成分之驗前總純質淨重10.89公克、甲基-N,N-二甲基卡西
    酮驗前總純質淨重1.81公克）、含有第三級毒品成分4-甲基
    甲基卡西酮之咖啡包共計18包（4-甲基甲基卡西酮成分之驗
    前總純質淨重3.45公克）而持有後，並打算以每包賺取200
    元之價格另行出售予他人，然尚未尋得買家之前，即於110
    年1月22日凌晨1時35分許，其騎乘車號000-0000號重型機車
    行經新北市三重區三和路與龍門路口時，因形跡可疑為警攔
    查，乃主動打開該機車置物箱而交出其所持有之上開毒品咖
    啡包共計85包，自首而接受裁判，始循線查悉上情。
二、案經新北市政府警察局三重分局報告臺灣新北地方檢察署檢
    察官偵查起訴。
    理  由
壹、證據能力有無之認定
一、按被告以外之人於審判外之陳述，雖不符合刑事訴訟法第15
    9條之1至第159條之4之規定，但經當事人於審判程序同意作
    為證據，法院審酌該言詞陳述或書面陳述作成時之情況，認
    為適當者，亦得為證據；當事人、代理人或辯護人於法院調
    查證據時，知有同法第159條第1項不得為證據之情形，而未
    於言詞辯論終結前聲明異議者，視為有前項之同意，刑事訴
    訟法第159條之5定有明文。查本判決以下所引用被告以外之
    人於審判外之陳述，檢察官、被告潘家豪及其辯護人於本院
    準備程序時均表示同意有證據能力（見本院卷第42頁），或
    迄於言詞辯論終結前亦無聲明異議，本院審酌各該證據資料
    作成時之情況，尚無違法不當及證據能力明顯過低之瑕疵，
    而認為以之作為證據應屬適當，依刑事訴訟法第159條之5規
    定，均有證據能力。
二、至於本院所引之下列非供述證據部分，經查並非違法取得，
    亦無依法應排除其證據能力之情形，且經本院於審理期日提
    示予當事人辨識並告以要旨而為合法調查，亦得作為證據。
貳、認定犯罪事實所憑之證據及理由
一、上開犯罪事實，業據被告潘家豪於偵查中及本院審理時均坦
    承不諱，並有新北市政府警察局三重分局扣押筆錄、扣押物
    品目錄表、扣押物品清單各1份、查獲照片10張、內政部警
    政署刑事警察局110年3月10日刑鑑字第1100014111號鑑定書
    、新北市政府警察局三重分局承辦警員陳志祥110年11月17
    日職務報告2份附卷，以及扣案之含有第3級毒品成分4-甲基
    甲基卡西酮、甲基-N,N-二甲基卡西酮之咖啡包共計67包（
    驗前總淨重181.57公克，4-甲基甲基卡西酮之驗前總純質淨
    重10.89公克、甲基-N,N-二甲基卡西酮之驗前總純質淨重1.
    81公克）、含有第三級毒品成分4-甲基甲基卡西酮之咖啡包
    共計18包（驗前總淨重115.11公克）等足資為憑，堪認被告
    之自白與事實相符，是本件事證明確，被告犯行堪以認定，
    應依法論科。
二、按行為人意圖營利而購入毒品，其主觀上雖認知係為銷售營
    利，客觀上並有購入毒品之行為，惟仍須對外銷售，始為販
    賣行為之具體實現。此之對外銷售，自買賣毒品之二面關係
    以觀，固須藉由如通訊設備或親洽面談與買方聯繫交易，方
    能供買方看貨或與之議價，以實現對特定或可得特定之買方
    銷售；至於對不特定人或特定多數人行銷，進行宣傳、廣告
    ，以招攬買主之情形（例如在網路上或通訊軟體「LINE」群
    組，發布銷售毒品之訊息以求售），因銷售毒品之型態日新
    月異，尤以現今網際網路發達，透過電子媒體或網路方式宣
    傳販毒之訊息，使毒品之散布更為迅速，依一般社會通念，
    其惡性已對於販賣毒品罪所要保護整體國民身心健康之法益
    ，形成直接危險，固得認開始實行足以與販賣毒品罪構成要
    件之實現具有必要關聯性之行為，已達著手販賣階段；然行
    為人意圖營利而購入毒品後，在尚未尋找買主前，即為警查
    獲，既未對外銷售或行銷，難認其意圖營利而購入毒品之行
    為，與該罪之構成要件實現具有必要關聯性，即非屬著手販
    賣之行為，應僅成立意圖販賣而持有毒品罪（最高法院109
    年度台上大字第4861號刑事大法庭裁定參照）。
三、查4-甲基甲基卡西酮、甲基-N,N-二甲基卡西酮及4-甲基甲
    基卡西酮均為毒品危害防制條例第2條第2項第3款所定之第3
    級毒品。是核被告所為，係犯毒品危害防制條例第5條第3項
    、第9條第3項之意圖販賣持有第3級毒品而混合二種以上毒
    品罪。其因意圖販賣而持有混合二種以上之第3級毒品，應
    依毒品危害防制條例第9條第3項規定，適用意圖販賣而持有
    第3級毒品之法定刑，並加重其刑至二分之一。再被告於偵
    查及審判中均已自白本案意圖販賣而持有第3級毒品之犯行
    ，核與毒品危害防制條例第17條第2項規定相符，自應依該
    項規定減輕其刑，並先加重後減輕之。
四、另按刑法第62條有關自首規定中之「發覺」，係指有偵查犯
    罪職權之公務員已知悉犯罪事實並知犯罪人為何人或對其發
    生嫌疑時，即得謂為已發覺，但此項對犯人之嫌疑，仍須有
    確切之根據得為合理之可疑者，始足當之，若單純主觀上之
    懷疑，要不得謂已發生嫌疑；至所謂知悉，固不以確知其為
    犯罪之人為必要，但必其犯罪事實，確實存在，且為該管公
    務員所確知，始屬相當（最高法院72年台上字第641號、75
    年台上字第1634號判例意旨參照）。經查：被告係因行跡可
    疑為警攔檢，於警方未知悉其意圖販賣而持有毒品咖啡包之
    犯罪嫌疑之前，即從機車置物箱主動交付上開毒品咖啡包共
    計85包，並坦承持有該些大量毒品咖啡包一情，此有被告警
    筆錄（參見偵卷第18頁）及警員陳志祥110年11月17日職務
    報告（參見本院卷第73頁）各1份在卷可稽，足認警方於被
    告坦承持有該毒品咖啡包之前，並無確切之根據合理懷疑被
    告涉有本案意圖販賣而持有第3級毒品之犯行，即先由被告
    主動交出該毒品咖啡包並供出其犯行，自首而接受裁判，爰
    依刑法第62條前段之規定減輕其刑，並依法遞減輕之。
參、科刑及沒收
一、爰以行為人之責任為基礎，審酌被告明知毒品具成癮性，對
    於人體健康及社會治安均有所戕害，為國家嚴格查禁之違禁
    物，販賣毒品予他人施用，尤其影響他人身心健康，竟為謀
    私利，先向他人購入伺機準備另行販售予他人，惡性不輕，
    復兼衡其素行、犯罪之動機、目的、手段、智識程度、生活
    狀況，以及被告於案發後大致坦承犯行，且其意圖販賣而持
    有之毒品數量甚多，然本案毒品成分之純質淨重不高，尚未
    聯絡買家售出即遭警方查獲之危害性等一切情狀，量處如主
    文所示之刑，以資懲儆。
二、按毒品危害防制條例第18條第1項後段規定查獲之第3級毒品
    ，無正當理由而擅自持有者，沒入銷燬之；此應沒入銷燬之
    毒品，專指查獲施用或持有（未成罪）之第3級毒品而言；
    倘屬同條例相關法條明文規定處罰之犯罪行為，即非該條項
    應依行政程序沒入銷燬之範圍；再同條例對於查獲之製造、
    運輸、販賣、意圖販賣而持有、以非法方法使人施用、引誘
    他人施用及轉讓、持有一定數量以上第3級毒品之沒收，並
    無特別規定，如其行為已構成犯罪，則該毒品即屬不受法律
    保護之違禁物，應回歸刑法之適用（最高法院98年度台上字
    第2889號、99年度台上字第2733號判決意旨參照）。查扣案
    之上開各含第3級毒品4-甲基甲基卡西酮、甲基-N,N-二甲基
    卡西酮及4-甲基甲基卡西酮成分之咖啡包共計85包，均係被
    告意圖販賣而持有之毒品，業如前述，則參諸前揭說明，該
    等毒品即不屬於同條例第18條第1項後段應依行政程序沒入
    銷燬之範圍，惟仍為不受法律保護之違禁物，除鑑定用罄而
    滅失之部分外，與含有上開第3級毒品成分而無法完全析離
    之外包裝袋共計85包，均應依刑法第38條第1項規定宣告沒
    收之。
據上論斷，應依刑事訴訟法第299條第1項前段，毒品危害防制條
例第5條第3項、第9條第3項、第17條第2項，刑法第11條、第62
條前段、第38條第1項，判決如主文。
本案經檢察官王聖涵提起公訴，檢察官朱曉群到庭執行職務。
中    華    民    國   110    年    12    月    6    日
                            刑事第八庭
                                審判長法  官  楊仲農
                                      法  官  陳盈如
                                      法  官  林翠珊
上列正本證明與原本無異。
如不服本判決，應於判決送達後20日內敘明上訴理由，向本院提
出上訴狀 (應附繕本) ，上訴於臺灣高等法院。其未敘述上訴理
由者，應於上訴期間屆滿後20日內向本院補提理由書「切勿逕送
上級法院」。
                                      書記官  廖宮仕
中    華    民    國   110    年    12    月    6     日
　
附錄所犯法條全文：
毒品危害防制條例第5條
意圖販賣而持有第一級毒品者，處無期徒刑或 10 年以上有期徒
刑，得併科新臺幣 7 百萬元以下罰金。
意圖販賣而持有第二級毒品者，處 5 年以上有期徒刑，得併科
新臺幣 5 百萬元以下罰金。
意圖販賣而持有第三級毒品者，處 3 年以上 10 年以下有期徒
刑，得併科新臺幣 3 百萬元以下罰金。
意圖販賣而持有第四級毒品或專供製造、施用毒品之器具者，處
1 年以上 7 年以下有期徒刑，得併科新臺幣 1 百萬元以下罰金